【裁判字號】    98,訴,2034
【裁判日期】    990520
【裁判案由】    毒品危害防制條例
【裁判全文】
臺灣臺北地方法院刑事判決              98年度訴字第2034號
公  訴  人  臺灣臺北地方法院檢察署檢察官
被      告  甲○○
上列被告因毒品危害防制條例案件，經檢察官提起公訴（98年度
毒偵字第3036號），嗣於本院準備程序中，被告就被訴事實為有
罪之陳述，經告以簡式審判之要旨，並聽取當事人意見後，本院
合議庭裁定由受命法官獨任進行簡式審判程序，本院判決如下：
    主  文
甲○○施用第一級毒品，累犯，處有期徒刑捌月；又施用第二級
毒品，累犯，處有期徒刑肆月。應執行有期徒刑拾月。
    事  實
一、甲○○曾因施用第一級毒品案件，經臺灣板橋地方法院以89
    年度毒聲字第3541號裁定令入戒治處所，施以強制戒治，於
    89年 6月15日交付保護管束期滿，並由臺灣板橋地方法院檢
    察署檢察官於90年7月11日，以90年度戒毒偵字第425號不起
    訴處分確定；又於前開不起訴處分確定後，5 年內再犯施用
    第一級毒品案件，由臺灣板橋地方法院先裁定令入戒治處所
    ，施以強制戒治1 年，於91年12月13日停止戒治，付保護管
    束出所，並經臺灣板橋地方法院以91年度訴字第474 號判處
    有期徒刑7 月，復經臺灣高等法院以91年度上訴字第2561號
    撤銷原判決，改判有期徒刑8 月確定，於92年11月29日縮刑
    期滿執行完畢。被告復於93年間再因施用毒品，經臺灣臺北
    地方法院93年度訴字第691號判處有期徒刑1年2 月確定，其
    後入監執行，並於96年7 月16日因徒刑執行完畢出監；又於
    97年間因犯竊盜罪案件，經臺灣板橋地方法院以97年度簡字
    第73 72號判決處有期徒刑5月確定，並於98年5月2日因縮刑
    期滿執行完畢。詎其仍不知悔改，分別基於施用第一級、第
    二級毒品之犯意，於98年8月26日上午8時許，在臺北市○○
    區○○路144 巷內，以針筒（未扣案）注射右手臂方式，施
    用第一級毒品海洛因，嗣於同日上午10時許，在臺北市萬華
    區西園醫院旁之麥當勞廁所內，以鋁箔紙（未扣案）加熱方
    式，施用第二級毒品安非他命。經警方採集其尿液送驗結果
    ，發現呈現第一、二級毒品陽性反應，而查悉上情。
二、案經臺北巿政府警察局萬華分局報告臺灣臺北地方法院檢察
    署偵查起訴。
    理  由
一、訊據被告甲○○對於上開事實坦承不諱（見本院99年 4月29
    日準備程序筆錄及同日簡式審判筆錄），而被告為警查獲後
    排放採集之尿液，其送驗結果係呈現安非他命、甲基安非他
    命、嗎啡及可待因類藥物陽性反應，有臺灣尖端先進生技醫
    藥股份有限公司98年9月9日濫用藥物檢驗報告在卷可稽（見
    偵卷第 8頁），足認被告任意性自白與事實相符，事證明確
    ，被告犯行堪以認定。
二、按92年7月9日修正公布之毒品危害防制條例於自93年1月9日
    施行。其中第20條、第23條將施用毒品之刑事處遇程序，區
    分為「初犯」及「5年內再犯」、「5年後再犯」。依其立法
    理由之說明：「初犯」，經觀察、勒戒或強制戒治後，應為
    不起訴處分或不付審理之裁定；「5 年內再犯」者，因其再
    犯率甚高，原實施之觀察、勒戒及強制戒治既已無法收其實
    效，爰依法追訴或裁定交付審理。至觀察、勒戒或強制戒治
    執行完畢釋放後，「5 年後再犯」者，前所實施之觀察、勒
    戒或強制戒治已足以遮斷其施用毒品之毒癮，為期自新及協
    助其斷除毒癮，仍適用「初犯」規定，始應先經觀察、勒戒
    、強制戒治之程序。從而依該次修正後之規定，僅限於「初
    犯」及「5 年後再犯」二種情形，應先經觀察、勒戒或強制
    戒治之程序，此乃該條例第10條之例外規定。倘被告於5 年
    內已再犯，經依法追訴處罰，縱其第3次（或第3次以上）再
    度施用毒品之時間，在初犯經觀察、勒戒或強制戒治執行完
    畢釋放5年以後，因與單純之「5年後再犯」之情形有別，不
    合於「5年後再犯」之例外規定；且因已於「5年內再犯」，
    顯見其再犯率甚高，原實施觀察、勒戒或強制戒治，已無法
    收其實效，即應回歸原則性規定，由檢察官逕行起訴，依該
    條例第10條處罰（最高法院96年度台非字第236 號判決意旨
    及97年度第5 次刑事庭會議決議參照）。查被告有如事實欄
    所示施用毒品紀錄，有臺灣高等法院被告前案紀錄表在卷可
    按，揆諸前開規定及說明，被告所為本件施用第一級及第二
    級毒品之犯行，並無「初犯」規定之適用，而應直接訴追處
    罰。
三、按海洛因及甲基安非他命分別為毒品危害防制條例第2條第2
    項第1款、第2款明定之第一級、第二級毒品。核被告所為，
    係犯毒品危害防制條例第10條第1 項之施用第一級毒品罪，
    及同條第2 項之施用第二級毒品罪。被告施用前持有第一、
    二級毒品之行為，為施用該種毒品之行為所吸收，均不另論
    罪。被告所犯上開二罪，其犯意各別，行為互殊，應予分論
    併罰。查被告有如事實欄所示刑之宣告及執行完畢情形，有
    臺灣高等法院被告前案紀錄表在卷可考，其於98年5月2日執
    行完畢後，5 年內故意再犯本件有期徒刑以上之罪，為累犯
    ，應依刑法第47條第1 項規定加重其刑。爰審酌被告前因施
    用毒品，歷經觀察、勒戒程序，並經追訴審判，惟仍未能完
    全戒絕毒癮，復再犯本件施用毒品罪，其施用毒品對於社會
    秩序固有間接之影響，惟本質上尚屬自我戕害行為，暨被告
    之素行、生活狀況、智識程度、犯後坦承犯行之態度等一切
    情狀，就所犯二罪分別量處如主文所示之刑，並定應執行刑
    。
據上論斷，應依刑事訴訟法第273條之1第1項、第299條第 1項前
段，毒品危害防制條例第10條，刑法第11條前段、第47條第1 項
、第51條第5款，判決如主文。
本案經檢察官張成業到庭執行職務
中    華    民    國    99    年    5     月    20    日
                        刑事第十四庭  法  官  賴武志
以上正本證明與原本無異。
如不服本判決應於收受送達後10日內向本院提出上訴書狀，並應
敘述具體理由；其未敘述上訴理由者，應於上訴期間屆滿後20日
內向本院補提理由書（均須按他造當事人之人數附繕）「切勿逕
送上級法院」。
                                      書記官  劉麗英
中    華    民    國    99    年    5     月    20    日
附錄本案論罪科刑法條全文毒品危害防制條例第10條：
施用第一級毒品者，處6月以上5年以下有期徒刑。
施用第二級毒品者，處3年以下有期徒刑。

司法院資訊處製作；財團法人民間司法改革基金會備份。
